【裁判字號】    92,簡上,441
【裁判日期】    921030
【裁判案由】    返還借款
【裁判全文】
臺灣臺北地方法院民事判決                        九十二年度簡上字第四四一號
    上  訴  人  己○○
                乙○○
    右  一  人
    訴訟代理人  戊○○
    被上訴人    誠泰商業銀行股份有限公司
    法定代理人  甲○○
    訴訟代理人  丁○
                丙○○
當事人間請求返還借款事件，上訴人對於中華民國九十二年五月十五日本院臺北簡易
庭九十二年度北簡字第六八二四號第一審判決提起上訴，本院於民國九十二年十月三
十日辯論終結，判決如左：
    主  文
原判決關於命上訴人連帶給付超過新台幣肆拾參萬柒仟零玖拾柒元，及自民國九十二
年四月十三日起至清償日止，按年息百分之二十計算之利息，及自民國九十二年五月
十四日起至清償日止，逾期六個月以內者按上開利率百分之十，逾期超過六個月者，
超過部分按上開利率百分之二十加計違約金部分，暨訴訟費用之裁判均廢棄。
右開廢棄部分，被上訴人在第一審簡易之訴駁回。
其餘上訴駁回。
第一、二審訴訟費用由上訴人連帶負擔十分之九，餘由被上訴人負擔。
    事  實
甲、上訴人方面：
壹、上訴人乙○○部分
一、聲明：（一）原判決廢棄。（二）駁回被上訴人在第一審之訴。
二、陳述：除與原審判決書所載者相同茲予引用外，補稱：上訴人己○○因購買車號
    ＨＧ－一五八八號賓士汽車，而與被上訴人發生借貸關係，該車目前尚在上訴人
    己○○名下，另上訴人己○○目前就職於正揚通運有限公司，有正常收入，故被
    上訴人應向上訴人己○○提出要求，並扣押變賣該車取償，而不應向上訴人乙○
    ○請求，始為允當。且上訴人己○○曾分別於民國九十二年七月二十四日繳付新
    台幣（下同）二萬三千零五十四元，及於九十二年八月六日繳付二萬三千五百元
    。
三、證據：援用原審之立證方法。
貳、上訴人己○○部分
一、聲明：（一）原判決廢棄。（二）駁回被上訴人在第一審之訴。
二、陳述：其有與被上訴人訂立借貸契約，但只是人頭，並不清楚清償情形。
乙、被上訴人方面：
一、聲明：駁回上訴。
二、陳述：除與原審判決書所載者相同茲予引用外，補稱：有收到上訴人己○○繳付
    之兩筆款項，抵沖結果，上訴人尚積欠四十三萬七千零九十七元，及自九十二年
    四月十三日起至清償日止，按年息百分之二十計算之利息，及自九十二年五月十
    四日起至清償日止，逾期六個月以內者按上開利率百分之十，逾期超過六個月者
    ，超過部分按上開利率百分之二十加計違約金。
三、證據：援用原審之立證方法。
    理  由
一、本件上訴人乙○○經原審判決應與己○○負連帶債務，因上訴人乙○○提出非基
    於其個人關係之抗辯，為有理由，其訴訟標的對於己○○即屬必須合一確定，依
    民事訴訟法第五十六條第一項第一款規定，上訴人乙○○提起上訴之效力及於未
    提起上訴之己○○，應併列己○○為上訴人，合先說明。
二、本件被上訴人起訴主張上訴人己○○於九十一年三月十三日邀同上訴人乙○○為
    連帶保證人，向被上訴人借用六十二萬元，期限為三年，按月分期清償，利息按
    年息百分之二十計付，遲延履行給付本金或利息時，除仍按上開利率計息外，逾
    期在六個月以內償還者，按照上開利率百分之十加付違約金，逾期超過六個月者
    ，其超過六個月部份，加倍計付，並約定如有停止付款或拒絕承兌或付款者，或
    任何一宗債務不依約清償本金或付息者，債務視為全部到期，詎料借款人自九十
    二年二月十三日起即未依約清償，依約應視同全部到期，計尚欠四十六萬七千八
    百五十六元，及自九十二年二月十三日起至清償日止，按年息百分之二十計算之
    利息，及自九十二年三月十四日起至清償日止，逾期六個月以內者按上開利率百
    分之十，逾期超過六個月者，超過部分按上開利率百分之二十加計違約金，爰依
    消費借貸契約及連帶保證契約，請求上訴人連帶給付等語。上訴人乙○○則以被
    上訴人應先向上訴人己○○求償，且上訴人己○○已繳納部分款項等語置辯；上
    訴人己○○辯稱其有與被上訴人訂立借貸契約，但只是人頭，並不清楚清償情形
    等語。
三、按連帶債務之債權人，得對於債務人中之一人或數人或其全體，同時或先後請求
    全部或一部之給付，民法第二百七十三條第一項有明文之約定。上訴人乙○○係
    上訴人己○○之連帶保證人等情，業據被上訴人提出借貸契約影本一份為證，並
    為上訴人乙○○所不爭執，揆諸前揭規定，被上訴人自得同時向上訴人乙○○請
    求全部之給付，故上訴人乙○○辯稱應先向上訴人己○○求償等語，並不可採。
    又上訴人己○○與被上訴人間訂有消費借貸契約等情，亦據被上訴人提出借貸契
    約影本一份為證，並為上訴人己○○所不爭執，是被上訴人請求上訴人連帶清償
    借款，洵屬有據。
四、又按因連帶債務人中之一人為清償者，他債務人亦同免其責任，民法第二百七十
    四條定有明文。本件上訴人乙○○辯稱上訴人己○○曾分別於九十二年七月二十
    四日及九十二年八月六日繳付二萬三千零五十四元及二萬三千五百元等語，為被
    上訴人所不爭執，並陳稱其有收到上訴人己○○繳付之兩筆款項，抵沖結果，上
    訴人尚積欠四十三萬七千零九十七元，及自九十二年四月十三日起至清償日止，
    按年息百分之二十計算之利息，及自九十二年五月十四日起至清償日止，逾期六
    個月以內者按上開利率百分之十，逾期超過六個月者，超過部分按上開利率百分
    之二十加計違約金等語，是本件上訴人尚未清償者，即係四十三萬七千零九十七
    元，及自九十二年四月十三日起至清償日止，按年息百分之二十計算之利息，暨
    自九十二年五月十四日起至清償日止，逾期六個月以內者按上開利率百分之十，
    逾期超過六個月者，超過部分按上開利率百分之二十加計違約金。
五、綜上所述，被上訴人本於消費借貸契約及連帶保證契約，請求上訴人連帶給付四
    十三萬七千零九十七元，及自九十二年四月十三日起至清償日止，按年息百分之
    二十計算之利息，暨自九十二年五月十四日起至清償日止，逾期六個月以內者按
    上開利率百分之十，逾期超過六個月者，超過部分按上開利率百分之二十加計違
    約金，為有理由，應予准許。逾此所為請求，為無理由，應予駁回。原審就超過
    上開應准許部分，為上訴人敗訴之判決，自有未洽。上訴意旨就此部分指摘原判
    決不當，求予廢棄改判，為有理由。至於上開應准許部分，原審判命上訴人給付
    ，核無違誤，上訴意旨，就此部分，仍執陳詞，指摘原判決不當，求予廢棄，為
    無理由，應駁回其上訴。
六、據上論結，本件上訴為一部有理由，一部無理由，依民事訴訟法第四百三十六條
    之一第三項、第四百五十條、第四百四十九條第一項、第七十九條但書、第八十
    五條第二項，判決如主文。
中      華      民      國    九十二    年      十      月    三十    日
                                      民事第六庭
                                          審判長法官  林惠瑜
                                                法官  侯水深
                                                法官  郭美杏
正本係照原本作成
本判決不得上訴
中      華      民      國    九十二    年      十      月    三十    日
                                              書記官  陳如庭


司法院資訊處製作；財團法人民間司法改革基金會備份。
